臺灣臺中地方法院刑事判決
110年度交訴字第216號
公  訴  人  臺灣臺中地方檢察署檢察官
被      告  張琪  



選任辯護人  劉旻翰律師
            洪家駿律師
上列被告因肇事逃逸罪等案件，經檢察官提起公訴（110年度偵
字第12144號），嗣被告於準備程序中就被訴不能安全駕駛之公
共危險及肇事逃逸等事實均為有罪之陳述，經告以簡式審判程序
意旨，並聽取當事人之意見後，本院合議庭裁定由受命法官獨任
就不能安全駕駛之公共危險及肇事逃逸部分進行簡式審判程序，
判決如下：
    主    文
張琪駕駛動力交通工具而吐氣所含酒精濃度達每公升零點二五毫
克以上，處有期徒刑伍月，如易科罰金，以新臺幣壹仟元折算壹
日；又犯駕駛動力交通工具發生交通事故，致人傷害逃逸罪，處
有期徒刑陸月，如易科罰金，以新臺幣壹仟元折算壹日。應執行
有期徒刑拾月，如易科罰金，以新臺幣壹仟元折算壹日。緩刑貳
年，並應於判決確定後壹年內，向國庫支付新臺幣拾萬元。
    犯罪事實
一、張琪於民國110年3月15日12時許，在臺中市北區英才路某處
    飲用酒類後，竟不顧大眾行車之安全，駕駛車牌號碼000-00
    00號自用小客車，沿臺中市北區英才路往學士路方向行駛，
    行經英才路與五常街口時，適於同日13時22分許，洪世玲騎
    乘車牌號碼000-000號重型機車，自臺中市北區英才路騎乘
    機車優先道往學士路方向行駛，同向行經該路口時，張琪本
    應注意車前狀況，隨時採取必要之安全措施，而依當時天候
    晴、日間自然光線、柏油路面乾燥、無缺陷、無障礙物及視
    距良好等情，並無不能注意之情事，竟疏未注意及此，自後
    方追撞洪世玲之重型機車，致洪世玲人車倒地，因此受有四
    肢多處擦挫傷、臀部挫傷及尾骨骨折等傷害（過失傷害部分
    另行審結）。詎張琪肇事致人受傷後，竟不思救助傷者，反
    起肇事逃逸之犯意，駕車逃離現場，並於行駛至英才路接近
    學士路口時，復自後撞擊前方停等紅燈之葉庭燕所駕駛車牌
    號碼000-0000號自用小客車，惟因前開交通事故適為路過之
    巡邏員警所目睹，遂攔檢張琪，並將之帶回派出所，於同日
    13時44分許進行酒測，測得其呼氣酒精濃度達1.52MG/L。
二、案經洪世玲、葉庭燕訴由臺中市政府警察局第二分局移送臺
    灣臺中地方檢察署檢察官偵查起訴。
    理    由
一、本案被告張琪所犯，均非死刑、無期徒刑、最輕本刑為3年
    以上有期徒刑之罪，或高等法院管轄第一審之案件，被告於
    本院準備程序中，就前揭被訴事實為有罪之陳述，經受命法
    官告以簡式審判程序之旨，並聽取被告、辯護人及公訴人之
    意見後，本院認無不得或不宜改依簡式審判程序進行之處，
    爰依刑事訴訟法第273條之1第1項、第284條之1規定，經合
    議庭評議後，裁定本案由受命法官獨任進行簡式審判程序，
    是本案之證據調查，依刑事訴訟法第273條之2規定，不受同
    法第159條第1項、第161條之2、第161條之3、第163條之1及
    第164條至第170條規定之限制，合先敘明。
二、上揭犯罪事實，業據被告於偵查及本院審理時坦承不諱，核
    與葉庭燕、洪世玲於警詢所為指訴情節相符，並有110年3月
    15日員警職務報告、台中市政府警察局當事人酒精測定紀錄
    表、臺中市○○○○○○○○○道路○○○○○○○○○○道路○○○○○○○○道路○○○
    ○○○○○○○○○○○號查詢汽車駕駛人、車號000-0000號車輛詳細
    資料報表、臺中市政府警察局道路交通事故初步分析研判表
    、中國醫藥大學附設醫院110年3月18日診斷證明書各1紙及
    行車紀錄器畫面擷圖、現場照片共10張在卷可稽（見警卷第
    5頁、第21頁、第27頁、第37頁至第54頁；核交卷第9頁、第
    13頁），足徵被告自白與事實相符，堪以信採。本案事證明
    確，被告犯行均堪認定，應予依法論科。
三、論罪科刑
㈠、按行為後法律有變更者，適用行為時之法律；但行為後之法
    律有利於行為人者，適用最有利於行為人之法律，刑法第2
    條第1項定有明文。查被告行為後，刑法第185條之4業經修
    正，並於110年5月30日公布施行。修正前刑法第185條之4規
    定：「駕駛動力交通工具肇事，致人死傷而逃逸者，處1年
    以上7年以下有期徒刑」，修正後則規定：「駕駛動力交通
    工具發生交通事故，致人傷害而逃逸者，處6月以上5年以下
    有期徒刑；致人於死或重傷而逃逸者，處1年以上7年以下有
    期徒刑。犯前項之罪，駕駛人於發生交通事故致人死傷係無
    過失者，減輕或免除其刑」，此次修法係鑑於司法院釋字第
    777號解釋，認為過去刑法第185條之4肇事逃逸罪有關「肇
    事」要件有違法律明確性原則，且現行刑度規定對情節輕微
    個案過苛而不符憲法罪刑相當原則，為使刑事法律責任更為
    明確，除將「肇事」之要件修正為「發生交通事故」，且縱
    使駕駛動力交通工具發生交通事故致人死傷係無過失，其逃
    逸者，亦予以處罰，課以交通事故當事人應停留在現場向傷
    者或警察等有關機關表明身分，並視現場情形通知警察機關
    處理、協助傷者就醫、對事故現場為必要之處置等責任，以
    免發生二次事故確保公眾交通安全及人身保障，並符合法律
    明確性原則。復依法益侵害之結果，分別規定致人傷害而逃
    逸者，處6月以上5年以下有期徒刑，致人於死或重傷而逃逸
    者，處1年以上7年以下有期徒刑；另就駕駛人於發生交通事
    故致人死傷係無過失之情形，設有減輕或免除其刑之規定，
    以兼顧個案情節輕重之適當處罰，並合於憲法罪刑相當原則
    之要求。經比較新舊法之結果，本件被告對於車禍事故之發
    生確有過失責任已如前述，而告訴人因本件車禍事故係受有
    傷害，修正前應科處1年以上7年以下有期徒刑；修正後則科
    處6月以上5年以下有期徒刑，顯然修正後新法較有利於被告
    ，依刑法第2條第1項但書規定，本案應適用被告行為後即修
    正後刑法第185條之4之規定。
㈡、核被告所為，係犯刑法第185條之3第1項第1款之駕駛動力交
    通工具而吐氣所含酒精濃度達每公升0.25毫克以上罪、同法
    第185條之4之駕駛動力交通工具發生交通事故，致人傷害逃
    逸罪。被告上開二罪間，犯意各別，行為互殊，應予分論並
    罰。
㈢、爰以行為人責任為基礎，審酌近年來，酒醉駕車肇事時有所
    聞，並多次引發重大社會危害，立法者更先後透過修法提高
    刑度，以嚴懲酒後駕車之事，政府機關或學校及媒體等單位
    亦持續經由教育、傳播之方式宣導酒後駕車之危害性及其將
    可能面臨之法律責任，被告亦自陳知悉酒後駕車為違法行為
    （見警卷第9頁），仍於飲用酒精後駕駛自用小客車上路，
    甚而測得酒精濃度高達每公升1.52毫克，更因而先後與告訴
    人洪世玲騎乘之普通重型機車、葉庭燕駕駛之自用小客車發
    生碰撞，致告訴人洪世玲人車倒地而受傷，然被告明知如此
    ，仍擅自離開事故現場而逃逸，既未採取任何救護措施或報
    警處理，亦未提供可供聯繫之方式，所為毫無可採；惟幸告
    訴人洪世玲所受傷勢尚屬輕微，被告亦因警方攔檢而未對其
    他用路人造成危害，併酌以被告坦承犯行，與告訴人洪世玲
    、葉庭燕均達成和解之犯後態度，有和解書2紙存卷可參（
    見本院卷第39頁至第40頁）；兼衡被告自陳二技就學中之智
    識程度、目前從事車貸業務，月收入約新臺幣3至4萬元，有
    母親需撫養，普通之家庭經濟狀況（見本院卷第89頁），及
    其犯罪之動機、手段、目的、犯罪所生之危害及前科素行、
    告訴人洪世玲、葉庭燕對本案刑度之意見等一切情狀，量處
    如主文所示之刑及諭知易科罰金之折算標準，並定其應執行
    之刑及易科罰金折算標準。
㈣、末查，被告前未曾因故意犯罪受有期徒刑以上刑之宣告，業
    如前述，且犯後坦承犯行，有效節省司法資源，並業與告訴
    人洪世玲、葉庭燕達成和解，有前開和解書可參，被告因一
    時失慮誤觸刑典，經此偵審教訓，當知所警惕，信無再犯之
    虞，本院認上開所宣告之刑，以暫不執行為適當，爰依刑法
    第74條第1項第1款之規定，宣告緩刑2年，以啟自新。惟審
    酌本案犯罪情節，為使被告得確實明瞭其行為所造成之危害
    ，並謹記本次教訓，避免其再犯，爰依刑法第74條第2項第4
    款之規定，命被告於本案判決確定後1年內向國庫支付10萬
    元，以期符合本件緩刑目的。又此乃緩刑宣告附帶之負擔，
    依刑法第75條之1第1項第4款規定，被告爾後如有違反此項
    負擔情節重大，足認宣告緩刑難收預期效果時，得依刑法第
    75條之1第1項第4款之規定，撤銷被告緩刑宣告，併此指明
    。
據上論斷，應依刑事訴訟法第273條之1第1項、第299條第1項前
段，刑法第185條之3第1項第1款、第185條之4第1項前段、第51
條第5款、第41條第1項前段、第8項、第74條第1項第1款、第2項
第4款，刑法施行法第1之1條第1項，判決如主文。
本案經檢察官陳宜君提起公訴，檢察官何建寬到庭執行職務。
中　　華　　民　　國　 110　　年　　10　　月　　22　　日
                  刑事第十九庭  法  官  吳逸儒
以上正本證明與原本無異。                               
告訴人或被害人如不服判決，應備理由具狀向檢察官請求上訴，
上訴期間之計算，以檢察官收受判決正本之日起算。     
                                書記官  陳俞君
中　　華　　民　　國　 110　　年　　10　　月　　22　　日

附錄論罪科刑法條
中華民國刑法第185條之3
駕駛動力交通工具而有下列情形之一者，處2年以下有期徒刑，
得併科20萬元以下罰金：
一、吐氣所含酒精濃度達每公升零點二五毫克或血液中酒精濃度
    達百分之零點零五以上。
二、有前款以外之其他情事足認服用酒類或其他相類之物，致不
    能安全駕駛。
三、服用毒品、麻醉藥品或其他相類之物，致不能安全駕駛。
因而致人於死者，處3年以上10年以下有期徒刑；致重傷者，處1
年以上7年以下有期徒刑。
曾犯本條或陸海空軍刑法第54條之罪，經有罪判決確定或經緩起
訴處分確定，於五年內再犯第1項之罪因而致人於死者，處無期
徒刑或5年以上有期徒刑；致重傷者，處3年以上10年以下有期徒
刑。

中華民國刑法第185條之4
駕駛動力交通工具發生交通事故，致人傷害而逃逸者，處6月以
上5年以下有期徒刑；致人於死或重傷而逃逸者，處1年以上7年
以下有期徒刑。
犯前項之罪，駕駛人於發生交通事故致人死傷係無過失者，減輕
或免除其刑。